臺灣高雄地方法院刑事判決
111年度審訴字第13號
公  訴  人  臺灣高雄地方檢察署檢察官
被      告  黃冠統




上列被告因詐欺案件，經檢察官提起公訴（110年度偵字第16262
號），被告於準備程序為有罪之陳述，經聽取檢察官及被告之意
見後，本院合議庭裁定由受命法官依簡式審判程序獨任審理，判
決如下：
    主  文
黃冠統犯三人以上共同詐欺取財罪，累犯，處有期徒刑壹年貳月
。未扣案之犯罪所得新臺幣陸佰元沒收，於全部或一部不能沒收
或不宜執行沒收時，追徵其價額。
    事  實
一、黃冠統及張聖豪（俟到案後另行審結）於105年間，分別經由
    各自友人之介紹加入詐欺集團，渠等與集團內其他真實姓名
    年籍不詳之成員共同意圖為自己不法之所有，基於三人以上為
    詐欺行為之犯意聯絡，約定由黃冠統及張聖豪擔任該詐欺集團
    在臺灣地區之車手，受集團內真實姓名年籍不詳，綽號「阿水
    」之人指示，負責持金融機構帳戶金融卡至自動提款機提領被
    害人遭騙而存匯之款項後，獲取提領款項金額之2%做為報酬，
    並將剩餘款項依「阿水」指示交付予集團內真實姓名年籍不詳
    之人。而該詐欺集團內其他成員於105年10月11日晚間6時37
    分許，假冒陳安祥之友人吳哲志致電陳安祥，佯以親戚周轉困
    難急需用錢，欲向陳安祥借款30萬元之情，致陳安祥陷於錯誤
    ，而於翌（12）日下午1時33分許，在高雄市○○區○○○000號
    之玉山銀行澄清分行，以「威固工程有限公司」名義，匯款30
    萬至韓婉柔(業經判決確定)申辦之兆豐國際商業銀行北中壢分
    行帳戶（帳號000-00000000000，下稱兆豐銀行）內，其所屬
    詐欺集團成員旋持該兆豐銀行帳戶之提款卡，於同日14時18
    分許，將陳安祥所匯款項中之3萬元，轉帳至吳欣怡(業經判
    決確定)申設之台新國際商業銀行帳戶（帳號：000000000000
    00，下稱台新銀行帳戶)內，再由黃冠統、張聖豪依集團成員
    「滄海一笑」之指示，於同日14時27分許，持台新銀行帳戶
    之提款卡，至高雄市○○區○○○00號華南銀行桂林分行之ATM輸入
    密碼，提領2萬、1萬元後，為在旁守候之警員當場逮捕，並
    當場在張聖豪背包內，扣得上開台新銀行提款卡、現金3萬元
    等物，而查獲上情。
二、案經臺灣高雄地方檢察署檢察官簽分後偵查起訴。
    理  由
一、本件被告黃冠統所犯均係死刑、無期徒刑、最輕本刑為3年
    以上有期徒刑以外之罪，其於準備程序中，就被訴事實均為
    有罪之陳述，經本院告知簡式審判程序之旨，並聽取檢察官
    及被告之意見後，合議庭裁定由受命法官獨任進行簡式審判
    程序審理。又本件所引屬於被告以外之人於審判外陳述之傳
    聞證據，依同法第273條之2規定，不受第159條第1項關於傳
    聞法則規定之限制，依法有證據能力，合先敘明。
二、上開犯罪事實，業據被告黃冠統於警詢（他卷第9至15頁）
    及本院審理時（審訴卷第75、91、95頁）均坦承不諱，核與
    證人即同案被告張聖豪於警詢（他卷第19至24頁）供述之情
    節，參核相符；並有吳欣怡申辦之台新銀行帳戶歷史交易明細
    （他卷第25至27、69、71頁）、韓婉柔申辦之兆豐銀行帳戶歷
    史交易明細（他卷第89、91頁）、本院106年度訴字第885號刑
    事判決（他卷第33至63頁）、臺灣桃園地方檢察署檢察官10
    6年度偵字第169號起訴書（他卷第73至76頁）各1份在卷可
    資佐證，就此事實，堪以認定。是被告上開任意性之自白，
    與卷內之積極證據均參核相符，洵堪採為論罪之基礎。本件
    事證明確，被告犯行，堪以認定，應依法論科。
三、論罪科刑：
  ㈠按共同正犯之成立，祇須具有犯意之聯絡及行為之分擔，既
    不問犯罪動機起於何人，亦不必每一階段犯行，均須參與，
    若共同實施犯罪行為之人，在共同意思範圍內，各自分擔犯
    罪行為之一部，相互利用他人之行為，以達其犯罪之目的，
    其成立不以全體均參與實施犯罪構成要件之行為為要件；參
    與犯罪構成要件之行為者，固為共同正犯；以自己共同犯罪
    之意思，參與犯罪構成要件以外之行為，或以自己共同犯罪
    之意思，事前同謀，而由其中一部分人實行犯罪之行為者，
    亦均應認為共同正犯，使之對於全部行為所發生之結果，負
    其責任。另共同正犯之意思聯絡，原不以數人間直接發生者
    為限，若有間接之聯絡者，亦包括在內，如甲分別邀約乙、
    丙犯罪，雖乙、丙間彼此並無直接之聯絡，亦無礙於其為共
    同正犯之成立（最高法院34年上字第862號、73年台上字第1
    886號、77年台上字第2135號判例要旨、92年度台上字第282
    4號判決意旨參照）。參以目前詐欺集團之犯罪型態，自架
    設跨國遠端遙控電話語音託撥及網路約定轉帳之國際詐騙電
    話機房平台，至刊登廣告、收購人頭帳戶、撥打電話實施詐
    騙、指定被害人匯款帳戶、自人頭帳戶提領款項、取贓分贓
    等階段，乃需由多人縝密分工方能完成之集團性犯罪。是本
    案被告擔任詐欺集團之取款車手，顯係明知其係在替藏身幕
    後之詐欺集團成員，出面擔任取款之車手，是被告所分擔之
    工作，雖非詐欺取財行為之全程，與其他成員間，亦未必有
    直接之犯意聯絡，然被告所參與其間之部分行為（擔任車手
    提領3萬元），仍為詐欺集團取得告訴人財物之全部犯罪計
    畫之部分行為，而共同達成不法所有之犯罪目的，未逾越合
    同意思之範圍。據此，被告就上揭詐欺集團詐騙告訴人財物
    之犯行，仍屬有犯意聯絡及行為分擔，自屬共同正犯，應同
    負全責。
  ㈡核被告所為，係犯刑法第339條之4第1項第2款之三人以上共
    同詐欺取財罪。被告與同案被告張聖豪、綽號「阿水」、「
    滄海一笑」及真實姓名年籍均不詳之成年集團成員間，就上
    開詐欺取財犯行，有犯意聯絡及行為分擔，依刑法第28條規
    定，應論以共同正犯。又被告與同案被告張聖豪多次提領行
    為，係利用同一機會，於密切接近之時間內所為，侵害同一
    法益，依一般社會健全觀念，難以強行分開，於刑法評價上
    ，應視為數個舉動之接續實行，合為包括之一行為予以評價
    ，自應論以接續犯之一罪。
  ㈢另被告前因公共危險案件，經本院分別以104年度交簡字第43
    00號、104年度交簡字第5053號判決，各判處有期徒刑3月、
    2月確定，上開2罪嗣經本院以104年度聲字第5317號裁定應
    執行有期徒刑4月確定，於105年8月11日易科罰金執行完畢
    等情，有臺灣高等法院被告前案紀錄表1份在卷可稽（詳前
    科卷內），被告受徒刑執行完畢後，5年以內故意再犯本件
    有期徒刑以上之罪，為累犯。又刑法第47條第1項累犯加重
    規定，就不分情節，一律加重「最低本刑」，致生行為人所
    受之刑罰超過其所應負擔之罪責，人身自由因此遭受過苛之
    侵害部分，牴觸憲法第23條比例原則，有關機關應自解釋公
    布之日起2年內修正等情，固經司法院大法官於108年2月22
    日以釋字第775號解釋在案。經查，被告有詐欺、公共危險
    等之前案紀錄，有臺灣高等法院被告前案紀錄表在卷可參，
    就犯罪有較深之惡性及對刑罰反應力薄弱之情形，經後述之
    量刑審酌後，並未足認有前揭應處最低法定刑，又無法適用
    刑法第59條規定減輕之情形，依上說明，並無過苛或違反比
    例原則之處，即無從裁量不予加重最低本刑。爰依刑法第47
    條第1項規定，加重其刑。
　㈣爰以行為人之責任為基礎，審酌被告不思循正常途徑賺取所
    需，竟圖謀非法所得，共同為詐欺取財犯行，負責擔任取款
    之車手，嚴重破壞社會互信基礎，助長詐騙犯罪歪風，並增
    加查緝犯罪及告訴人尋求救濟之困難，且尚未與被害人達成
    和解或賠償，所為實屬不該，惟念其犯後始終坦承犯行，態
    度非惡，兼衡被告自陳學歷為高職畢業，入監前從事酒吧公
    關，月收入約3萬元，未婚，無小孩等智識程度、家庭及經
    濟狀況（審訴卷第95、97頁），暨其犯罪之動機、目的、手
    段、所生損害等一切情狀，量處如主文所示之刑。
四、沒收：
    按犯罪所得，屬於犯罪行為人者，沒收之。前2項之沒收，
    於全部或一部不能沒收或不宜執行沒收時，追徵其價額，刑
    法第38條之1第1項前段、第3項分別定有明文。經查，被告
    於本院審理時自承：實際拿到報酬600元等情（審訴卷第75
    頁），為本件犯罪所得，雖未扣案，仍應宣告沒收，於全部
    或一部不能沒收或不宜執行沒收時，追徵其價額。
據上論斷，應依刑事訴訟法第273條之1第1項、第284條之1、第2
99條第1項前段，刑法第28條、第339條之4第1項第2款、第47條
第1項、第38條之1第1項前段、第3項，刑法施行法第1條之1，判
決如主文。
本案經檢察官李侑姿提起公訴，檢察官呂乾坤到庭執行職務。
中    華    民    國  111    年     3     月    30    日
                  刑事第五庭    法  官  李昆南
以上正本證明與原本無異。
如不服本判決應於收受判決後20日內向本院提出上訴書狀，並應
敘述具體理由。其未敘述上訴理由者，應於上訴期間屆滿後20日
內向本院補提理由書(均須按他造當事人之人數附繕本)「切勿逕
送上級法院」。
因疫情而遲誤不變期間，得向法院聲請回復原狀。
中    華    民    國   111    年    3     月    30    日
                                書記官  鄭仕暘
附錄本判決論罪科刑法條：
中華民國刑法第339條之4
犯第339條詐欺罪而有下列情形之一者，處1年以上7年以下有期
徒刑，得併科1百萬元以下罰金：
一、冒用政府機關或公務員名義犯之。
二、三人以上共同犯之。
三、以廣播電視、電子通訊、網際網路或其他媒體等傳播工具，
    對公眾散布而犯之。
前項之未遂犯罰之。